【裁判字號】    95,易,1467
【裁判日期】    951204
【裁判案由】    違反動產擔保交易法
【裁判全文】
臺灣士林地方法院刑事判決              95年度易字第1467號
公  訴  人  臺灣士林地方法院檢察署檢察官
被      告  甲○○
上列被告因違反動產擔保交易法案件，經檢察官聲請簡易判決處
刑（95年度偵字第10752 號），本院士林簡易庭認本件不得以簡
易判決處刑（95年度士簡字第1219號），改依通常訴訟程序審理
，本院訊問被告後，被告為有罪之陳述，經裁定認為宜以簡式審
判程序審理，並判決如下：
    主  文
甲○○動產擔保交易之債務人，意圖不法之利益，將標的物移轉
，致生損害於債權人，累犯，處拘役捌拾日，如易科罰金，以銀
元佰元即新台幣九百元折算壹日。
    事  實  及  理  由
一、本件犯罪事實、證據及所犯法條，除引用檢察官聲請簡易判
    決處刑書之記載（如附件）外，另補充：
    (一)甲○○前有多項前科，最近一次因犯妨害自由案件，經臺
      灣臺北地方法院以93年度訴字第2 號判處有期徒刑6 月，
      得易科罰金，於93年12月31日確定，於95年5 月6 日縮刑
      期滿執行完畢（構成累犯）。
    (二)本件犯罪事實，業據被告甲○○於警詢、偵查及本院審理
      時自白不諱，並有告訴人和潤企業股份有限公司之代理人
      林健彬（處刑書誤載為林建彬，茲更正之）於警詢及偵查
      中證述明確，核與聲請簡易判決處刑書所載之其他證據相
      符，復有動產擔保附條件買賣契約書、和潤企業股份有限
      公司應收帳款／客戶繳款明細表、臺北市監理處公告、動
      產擔保交易登記證明書影本各1 份在卷可稽，足見被告之
      自白與事實相符，本件事證明確，其犯行洵堪認定，應依
      法論科。
二、核被告所為，係犯動產擔保交易法第38條之意圖不法利益移
    轉動產擔保交易標的物罪。按行為後法律有變更者，適用行
    為時之法律。按被告行為後，前於94年2 月2 日修正公布之
    刑法，已於95年7 月1 日施行（95年7 月1 日修正施行前刑
    法則稱修正前刑法）。刑法修正後，第2 條第1 項「行為後
    法律有變更者，適用行為時之法律。但行為後之法律有利於
    行為人者，適用最有利於行為人之法律」之規定，係規範行
    為後法律變更所生新舊法律比較適用之準據法，於新法施行
    後，自應適用新法第2 條第1 項之規定，為「從舊從輕」之
    比較；又比較新舊法時，應就罪刑有關之共犯、未遂犯、想
    像競合犯、牽連犯、連續犯、結合犯，以及累犯加重、自首
    減輕暨其他法定加減原因（如身分加減）與加減例等一切情
    形，綜其全部罪刑之結果而為比較後，再適用有利於行為人
    之法律處斷，而不得一部割裂分別適用不同之新舊法，有最
    高法院24年度上字第4634號、29年度上字第964 號判例意旨
    、最高法院95年度第8 次刑事庭會議決議以茲參照。經查：
    (一)動產擔保交易法第38條之罪，法定刑為三年以下有期徒刑
      、拘役或科或併科銀元6, 000元以下之罰金，依被告行為
      時之修正前刑法第33條第5 款規定：「主刑之種類如左：
      五、罰金：1 元以上。」，換算新臺幣後，為新臺幣3 元
      以上。惟被告行為後修正後刑法第33條第5 款規定：「主
      刑之種類如下：五、罰金：新臺幣1 千元以上，以百元計
      算之。」，經比較修正前後關於科處罰金刑之最低刑度規
      定，自應以被告行為時之修正前刑法較有利於被告。
    (二)被告行為時之修正前刑法第41條第1 項前段規定：「犯最
      重1 本刑為5 年以下有期徒刑以下之刑之罪，而受6 個月
      以下有期徒刑或拘役之宣告，因身體、教育、職業、家庭
      之關係或其他正當事由，執行顯有困難者，得以1 元以上
      3 元以下折算1 日，易科罰金。」，上開易科罰金折算標
      準，並依被告行為時之罰金罰鍰提高標準條例第2 條前段
      （現已刪除，下稱修正前罰金罰鍰提高標準條例第2 條）
      規定，就其原定數額提高為100 倍折算1 日，則被告行為
      時之易科罰金折算標準，應以銀元100 元以上300 元以下
      折算1 日，經折算為新臺幣後，應以新臺幣300 元以上90
      0 元以下折算1 日。惟被告行為後之修正後刑法第41條第
      1 項前段則規定：「犯最重本刑為5 年以下有期徒刑以下
      之刑之罪，而受6 個月以下有期徒刑或拘役之宣告者，得
      以新臺幣1 千元、2 千元或3 千元折算1 日，易科罰金。
      」，比較修正前後之易科罰金折算標準，以適用被告行為
      時之修正前刑法規定，並同時引用被告行為時之修正前罰
      金罰鍰提高標準條例第2 條之規定，較有利於被告。
    (三)修正後刑法第47條、第49條關於累犯之規定，以出於故意
      再犯有期徒刑以上之罪者為限，並增訂強制工作免其執行
      或執行完畢後，5 年內故意再犯有期徒刑以上之罪者，以
      累犯論之規定（擬制累犯），且刪除「依軍法」受裁判者
      ，不適用累犯之規定，以求司法與軍法一致。是以修正後
      之累犯範圍較修正前刑法互有減縮及擴張。綜上所述，本
      案被告犯行，均符合修正前後刑法中累犯之規定，上開法
      律變更，對被告而言不生有利與否之情形，至於罰金刑及
      易科罰金之折算標準之適用，均以修正前刑法之規定有利
      於被告，故揆諸首開說明，自應整體適用被告行為時之修
      正前刑法相關規定。
三、又被告有如事實欄所載前案科刑及執行之記錄，有臺灣高等
    法院被告前案紀錄表在卷可稽，其於有期徒刑執行完畢後5
    年內，再犯本案有期徒刑以上之罪，應依修正前刑法第47條
    之規定論以累犯，並加重其刑。爰審酌被告犯罪之動機、手
    段、所得之不法利益、犯後坦承犯行，態度尚稱良好、惟迄
    今尚未賠償告訴人損害等一切情狀，量處如主文所示之刑，
    並諭知易科罰金之折算標準。
據上論斷，應依刑事訴訟法第452 條、第273 條之1 第1 項、第
310 條之2 、第454 條第2 項、第299 條第1 項前段，動產擔保
交易法第38條，刑法第2 條第1 項、第11條前段，修正前刑法第
41條第1 項前段、第47條，罰金罰鍰提高標準條例第1 條前段，
修正前罰金罰鍰提高標準條例第2 條，現行法規所定貨幣單位折
算新臺幣條例第2 條，判決如主文。
本案經檢察官高俊申到庭執行職務。
中    華    民    國    95    年    12    月    4     日
                  刑事第一庭法  官  林清吉
以上正本證明與原本無異。
如不服本判決，應於判決送達後10日內，向本院提出上訴狀。
                            書記官  張茹茵
中    華    民    國    95    年    12    月    5     日
附錄本案論罪科刑法條全文：
動產擔保交易法第38條
動產擔保交易之債務人，意圖不法之利益，將標的物遷移、出賣
、出質、移轉、抵押或為其他處分，致生損害於債權人者，處3
年以下有期徒刑、拘役或科或併科6000元以下之罰金。


司法院資訊處製作；財團法人民間司法改革基金會備份。
